臺灣橋頭地方法院刑事判決　
111年度交訴字第42號
公  訴  人  臺灣橋頭地方檢察署檢察官
被      告  李宜靜


選任辯護人  楊慧娘法扶律師
上列被告因公共危險等案件，經檢察官提起公訴（110年度偵字
第13235號），本院判決如下：
    主  文
李宜靜無罪。
    理  由
一、公訴意旨略以：被告李宜靜於民國110年8月6日14時50分許
    ，騎乘車牌號碼000-0000號普通重型機車，沿高雄市楠梓區
    後昌新路53巷西往東行駛至該路段與後昌新路交岔路口，欲
    右轉後昌新路往南行駛時，本應注意機車行駛至交岔路口，
    其行進、轉彎，應遵守燈光號誌之指揮，而依當時天候雨、
    日間自然光線、視距良好、柏油路面濕潤無缺陷、道路無障
    礙物及視距良好等情，客觀上並無不能注意之情事發生，竟
    疏未注意及此而貿然闖紅燈右轉，適告訴人黃小帆騎乘車牌
    號碼000-0000號普通重型機車沿後昌新路北往南行駛至此路
    口處，見被告李宜靜紅燈右轉而緊急煞車致失控自摔，因而
    受有四肢多處挫傷擦傷之傷害（過失傷害部分未據告訴）。
    詎被告李宜靜於肇事後，未報警處理亦未留下聯絡方式，反
    基於肇事逃逸之犯意，逕行騎車離開現場，因認被告涉有刑
    法第185條之4第1項前段之駕駛動力交通工具發生交通事故
    致人受傷而逃逸罪嫌。
二、按犯罪事實應依證據認定之，無證據不得認定犯罪事實；不
    能證明被告犯罪者，應諭知無罪之判決，刑事訴訟法第154
    條第2 項及第301條第1項，分別定有明文。所謂認定犯罪事
    實之證據，係指足以認定被告確有犯罪行為之積極證據而言
    ，如未發現相當證據，或證據不足以證明，自不能以推測或
    擬制之方法，以為裁判基礎，而應為有利於被告之認定，更
    不必有何有利之證據。而刑事訴訟法上所謂認定犯罪事實之
    積極證據，係指適合於被告犯罪事實之認定之積極證據而言
    ，雖不以直接證據為限，間接證據亦包括在內；然而無論直
    接或間接證據，其為訴訟上之證明，須於通常一般之人均不
    致有所懷疑，而得確信其為真實之程度者，始得據為有罪之
    認定，倘其證明尚未達到此一程度，而有合理之懷疑存在時
    ，致使無從形成有罪之確信，根據「罪證有疑，利於被告」
    之證據法則，即不得遽為不利被告之認定（最高法院29年上
    字第3105號、30年上字第816 號、30年上字第1831號、40年
    臺上字第86號、76年臺上字第4986號等判決意旨參照）。再
    按刑事訴訟法第161 條已於91年2月8日修正公布，修正後同
    條第1 項規定：檢察官就被告犯罪事實，應負舉證責任，並
    指出證明之方法。因此，檢察官對於起訴之犯罪事實，應負
    提出證據及說服之實質舉證責任。倘其所提出之證據，不足
    為被告有罪之積極證明，或其闡明之證明方法，無從說服法
    官以形成被告有罪之心證，基於無罪推定之原則，自應為被
    告無罪判決之諭知（最高法院92年臺上字第128號判決意旨
    參照）。另按刑法第185條之4之肇事逃逸罪，其客觀構成要
    件為行為人駕駛動力交通工具肇事，且致人死傷而逃逸，主
    觀要件則須行為人對致人死傷之事實有所認識，並進而決意
    擅自逃離肇事現場，始足當之（最高法院99年度臺上字第65
    94號判決意旨參照）。是肇事逃逸罪之成立，除客觀上有駕
    駛動力交通工具肇事之前行為、致人死傷之結果及逃逸行為
    外，並須行為人主觀上對於肇事及致人死傷有所認知，進而
    決意逃逸為必要，倘行為人主觀上對於是否肇事或致人死傷
    並無認知，自難評價其離去行為即屬逃逸，而以肇事逃逸之
    罪名相繩。
三、公訴意旨認被告有肇事逃逸之罪嫌，無非係以：被告於警詢
    及偵查中之供述、高雄市政府警察局楠梓分局加昌派出所車
    禍肇逃案查訪表（受查訪人：楊子廞）、國軍高雄總醫院左
    營分院附設民眾診療服務處診斷證明書1紙、道路交通事故
    現場圖、道路交通事故調查報告表㈠、㈡-1、疑似道路交通事
    故肇事逃逸追查表各1紙、道路交通事故談話紀錄表2紙、現
    場照片14張、行車紀錄器及監視器影像光碟1片張、行車紀
    錄器及監視器影像翻拍照片4張、機車維修估價單1紙等為其
    主要論據。訊據被告固坦承有於前揭時地騎乘機車，疏未注
    意上開情狀，因而致告訴人受有前揭傷害，並於事故後騎車
    離開現場等事實，惟堅詞否認有何肇事逃逸之犯行，辯稱：
    我當時右轉直行後，聽到告訴人機車倒地的聲音，才慢慢停
    下來看，看到告訴人機車在我左後方的車道上，因為我跟告
    訴人機車並沒有發生碰撞，當天有下雨，我想說不是我造成
    的也沒什麼事，當時旁邊有人可以幫忙就走了等語（交訴卷
    第101頁至第104頁），經查：
  ㈠上開不爭執事項，業據被告於本院審理時供承不諱（交訴卷
    第40頁、第93頁、第102頁），核與證人即告訴人黃小帆於
    警詢中之證述（警卷第9 頁至第12頁）相符，並有告訴人之
    國軍高雄總醫院左營分院附設民眾診療服務處110年8月6日
    診斷證明書（警卷第13頁）、高雄市政府警察局楠梓分局11
    0年8月6日道路交通事故現場圖、道路交通事故調查報告表
    （一）、（二）-1（警卷第19頁至第21頁、第23頁至第26頁
    ）、被告及告訴人之道路交通事故談話紀錄表（警卷第27頁
    至第30頁）、現場照片（警卷第37頁至第39頁）、告訴人受
    傷照片（警卷第41頁）、監視器錄影畫面及行車紀錄器錄影
    畫面翻拍照片（警卷第43頁至第45頁）、被告及告訴人所騎
    乘機車之車輛詳細資料報表（警卷第47頁、第49頁）、111
    年5月12日本院勘驗筆錄（交訴卷第47頁至第57頁）等在卷
    可參，是此部分事實，應堪認定。
  ㈡按汽車行駛至交岔路口，其行進、轉彎，應遵守燈光號誌，
    此道路交通安全規則第102 條第1 項第1 款訂有明文。查肇
    事路口係有行車管制號誌交岔路口之事實，有上開道路交通
    事故現場圖、道路交通事故調查報告表（一）可參，被告考
    領有普通重型機車駕駛執照之事實，有公路監理電子閘門證
    號查詢機車駕駛人結果可憑（警卷第57頁），於騎乘機車行
    近肇事路口時，自當認識應遵守燈光號誌，以防免車禍事故
    之發生。又本案車禍事故當時當時天候雨、日間自然光線、
    視距良好、柏油路面濕潤無缺陷、道路無障礙物及視距良好
    等情，客觀上並無不能注意之情事發生，其竟疏未注意及此
    而貿然闖紅燈右轉，其就本件車禍事故應負有過失甚明。又
    告訴人因本件車禍受有上開傷害，自堪認定被告之過失行為
    與告訴人之受傷結果間應有相當因果關係。然本案被告是否
    構成公訴意旨所指此部分犯罪，需予審究者，為被告主觀上
    有無肇事逃逸之犯意。
  ㈢被告主觀上應無肇事逃逸之犯意：
  ①告訴人黃小帆於警詢中證稱：本案當時我騎乘機車由北往南
    方向直行楠梓區後昌新路，到上開路口被告機車紅燈右轉駛
    出，我為了閃避該車急煞導致車頭向左偏重心不穩自摔，未
    與對方車輛發生擦撞，當時我被我騎乘的機車壓住，沒有注
    意到被告機車，是事後才聽目擊者說被告機車駕駛停下來察
    看後就逕自離開，沒有留在現場等候警方到場等語（警卷第
    9頁至第12頁），核與被告上開辯稱兩車並未發生碰撞等語
    相符。可知告訴人固因被告上開疏失因而人車倒地，然兩車
    並未發生碰撞，被告無從自碰撞所傳導之力道，感知其駕駛
    行為已致生事故，被告主觀上是否對其駕駛行為已肇致本案
    車禍事故有所認識，已有疑義。
  ②又本案事故當時之監視錄影畫面經本院勘驗之結果略以：告
    訴人機車直行至後昌新路與後昌新路53巷交岔路口，於畫面
    時間（下同）14：07：43時煞車燈亮起，車身往左側傾斜，
    14：07：44時告訴人機車往左側倒地，同時畫面右上方有動
    靜，被告機車沿後昌新路53巷由西往東方向駛入上開交岔路
    口，14：07：45時被告機車已由上開交岔路口往右改沿後昌
    新路由北往南方向行駛等情，有本院勘驗筆錄及相關擷圖在
    卷可參（交訴卷第41頁、第48頁至第52頁）。可知於被告機
    車於尚未駛入本案交岔路口時，告訴人業已採取急煞之措施
    亮起煞車燈進而傾斜倒地，告訴人始騎乘機車進入上開交岔
    路口，堪認被告辯稱不知告訴人機車倒地之情狀與己相關，
    足以採信。況本案案發當日天候雨、路面濕潤等情，業經認
    定說明如上，而機車為2輪之動力交通工具，其特性需仰賴
    機車駕駛人對於交通工具之操控與衡平，於天雨路面濕潤時
    ，因機車輪胎與地面之摩擦力減低，機車駕駛人於行進、煞
    停之操控間，因此等不佳之天候、路面狀態，難以維持衡平
    狀態而產生打滑摔車之情形，時有所聞，被告於此情形下見
    失控自摔之告訴人機車，認本案車禍事故與天候、路面狀況
    相關，亦與常情無違，尚無從僅以被告上開違規行為肇致告
    訴人受傷並有離開現場等情形，即推論被告主觀上有肇事逃
    逸之犯意。
  ③參以，告訴人機車倒地後之監視錄影畫面，經本院勘驗之結
    果略以：14：07：48被告機車停駛在倒地之告訴人機車右側
    ，同時有路人至告訴人機車旁關切，至14：09：20間陸續有
    路人至告訴人機車旁查看，並有人協助提醒後方來車，期間
    被告均停駛在該位置未有移動之跡象，14：09：21至14：09
    ：23被告機車沿後昌新路由北往南方向行駛離開現場，告訴
    人機車仍停留在原地等情，有上開勘驗筆錄及擷圖可證（交
    訴卷第41頁至第42頁）。可知被告於本案車禍事故後，仍停
    留在告訴人倒地機車附近約莫1分半鐘，告訴人倒地後旋有
    在旁之路人陸續提供協助，然均未見有何路人前向被告告知
    其駕駛行為業已肇事，佐以告訴人上開證稱事故後其亦未與
    被告有任何互動之情，足見在事故現場亦未有任何堪使被告
    產生事故與己相關之意象，被告因而確信告訴人人車倒地與
    其無關，後續騎車離開現場，亦與常情無違。
  ④綜上，被告辯稱其主觀上不知本案車禍事故發生與己相關，
    堪以採信，自無從認定被告主觀上有肇事逃逸之犯意。
  ㈣檢察官雖請求傳喚告訴人黃小帆到庭作證，欲證明被告肇事
    逃逸之主觀犯意。然被告肇事後離開現場之過程，有上開監
    視器錄影畫面經本院勘驗在案，其情已詳；告訴人黃小帆復
    於警詢中證稱：當時我被我騎乘的機車壓住，沒有注意到被
    告機車等語，顯見告訴人對於肇事後被告之動態亦毫無所悉
    ，檢察官此部分證據調查之聲請核無必要，應予駁回，併此
    敘明。
　㈤綜上所述，本件依公訴人所舉之證據及調查證據之結果，尚
    無法使本院就被告於案發時確知悉其已肇事而有肇事逃逸之
    犯意等情，達到毫無合理懷疑而得確信為真實之程度。此外
    ，復查無其他積極事證足以證明被告確有公訴人所指之肇事
    逃逸犯行，揆諸前揭法條及判決意旨，自應為被告無罪之諭
    知。
據上論斷，應依刑事訴訟法第301條第1項，判決如主文。
本案經檢察官靳隆坤提起公訴，檢察官黃碧玉到庭執行職務。
中　　華　　民　　國　　111 　年　　10　　月　　21　　日
                  刑事第一庭    審判長法　官  楊智守
　　　　　　　　　                    法　官  簡祥紋
　　　　　　　　　                    法　官  陳狄建
以上正本證明與原本無異。
如不服本判決應於收受送達後20日內向本院提出上訴書狀，並應
敘述具體理由；如未敘述上訴理由者，應於上訴期間屆滿後20日
內向本院補提理由書（均須按他造當事人之人數附繕本）「切勿
逕送上級法院」。
中　　華　　民　　國　　111 　年　　10　　月　　21　　日
   　　　　　　　　　　　　　　　　　 書記官　吳雅琪　　
卷證對照表：
一、高雄市政府警察局楠梓分局高市警楠分偵字第11072410800號，稱警卷 二、臺灣橋頭地方檢察署110年度偵字第13235號，稱偵卷 三、臺灣橋頭地方法院110年度審交訴字第268號，稱審交訴卷 四、臺灣橋頭地方法院111年度交訴字第42號，稱交訴卷